臺灣臺南地方法院刑事判決
公　訴　人　臺灣臺南地方法院檢察署檢察官
被　　　告　乙○○
　　　　　　　　　（現另案於臺灣臺南監獄臺南分監執行中）
上列被告因恐嚇取財案件，經檢察官提起公訴（九十四年度偵字
第一四四０五號），本院判決如下：
    主  文
乙○○無罪。
    理  由
一、本件公訴意旨略以：被告乙○○於民國（下同）九十四年十
    一月二十五日淩晨三時三十分許躺睡於台南市臺南公園時，
    為友人丁○○（另為不起訴處分）發現戊○○欲對其性騷擾
    ，經丁○○喚起與之合力制止戊○○，被告乙○○旋單獨基
    於恐嚇取財之犯意，向戊○○揚言：「今天你被我朋友抓到
    了你要怎麼賠我？我要把你抓到北門派出所，那裡的警員我
    都認識，之前抓到一個賠新臺幣（下同）二十萬元，你要賠
    我多少」等語，致使戊○○心生畏懼，並承諾賠償丁○○眼
    鏡損失三千五百元，然因戊○○僅有五百元，被告乙○○乃
    先取走該五百元交予丁○○作為賠償之用，另要求戊○○前
    去附近金融機構提款，且為免戊○○逃走，並強行扣住戊○○之黑色皮夾、Ｐａｎａｓｏｎｉｃ手機一支。嗣被告乙○○陪同戊○○先於同日凌晨四時五十七分許，在臺南市○○
    路一七六之六號西華郵局及臺南市○○路一二八號土地銀行
    共提領二千元元交予丁○○。其後於同日凌晨五時二十分許
    ，再至臺南市○○路六號臺南郵局提款機提領現金時，向巡
    邏員警求救而查獲上情，因而認被告乙○○涉犯刑法第三百
    四十六條第三項、第一項之恐嚇取財未遂罪云云。
二、按被告以外之人於審判外之陳述，雖不符前四條之規定，而
    經當事人於審判程序同意作為證據，法院審酌該言詞陳述或
    書面陳述作成時之情況，認為適當者，亦得為證據。當事人
    、代理人或辯護人於法院調查證據時，知有第一百五十九條
    第一項不得為證據之情形，而未於言詞辯論終結前聲明異議
    者，視為有前項之同意，刑事訴訟法第一百五十九條之五定
    有明文。
  (一)查公訴人所舉之證人戊○○、丁○○、丙○○於警詢中所為
    之證述，係屬被告以外之人於審判外之陳述，雖未經法定具
    結程序所為之證述，然經被告於本院審理時對前開證述之證
    據能力均不爭執，且其等於警詢過程乃全程錄音，另核與其
    等於偵查中證述內容大致相符，故本院審酌其等於警詢所為
    之陳述，並無不可信之情況，是以，依前開法條規定，自得
    採為證據。
  (二)證人丁○○於偵查中之證述，雖亦未經法定具結程序，然同
    經被告於本院審理時不爭執其證據能力，況其於偵查中之證
    述過程全程錄音，並有選任辯護人在場，因此，本院審酌該
    證述之作呈情況，不可能有出自於非自由意志之可能，從而
    ，依前開法條規定，自得採為證據。
三、次按犯罪事實應依證據認定之，無證據不得認定其犯罪事實
    ；不能證明被告犯罪者，應諭知無罪之判決，刑事訴訟法第
    一百五十四條第二項、第三百零一條第一項分別定有明文。
    又按刑事訴訟法第一百六十一條第一項規定檢察官就被告犯
    罪事實，應負舉證責任，並指出證明之方法。對於其所訴之
    被告犯罪事實，應負提出證據及說服之實質舉證責任，倘所
    提出之證據，不足為被告有罪之積極證明，或其闡明之證明
    方法，無從說服法官以形成被告有罪之心證，基於無罪推定
    之原則，自應為被告無罪判決之諭知。而所謂認定犯罪事實
    之證據，係指足以認定被告確有犯罪行為之積極證據而言，
    如未發現相當證據，或證據不足以證明，自不能以推測或擬
    制之方法，以為裁判基礎。再者，刑事訴訟上證明之資料，
    無論其為直接證據或間接證據，均須達於通常一般人均不致
    於有所懷疑，而得確信其為真實之程度，始得據為有罪之認
    定，若其關於被告是否犯罪之證明未能達此程度，而有合理
    性懷疑之存在，致使無從形成有罪之確信，根據「罪證有疑
    ，利於被告」之證據法則，即不得遽為不利被告之認定，其
    以情況證據（即間接證據）斷罪時，尤須基於該證據在直接
    關係上所可證明之他項情況事實，本乎推理作用足以確證被
    告有罪，方為合法，不得徒憑主觀上之推想，將一般經驗上
    有利被告之其他合理情況逕予排除。再按刑法上關於財產上
    犯罪，所定意圖為自己或第三人不法之所有之意思條件，即
    所稱之「不法所有之意圖」，固指欠缺適法權源，仍圖將財
    物移入自己實力支配管領下，得為使用、收益或處分之情形
    而言；又刑法第三百四十六條第一項之恐嚇取財罪，係以意
    圖為自己或第三人不法所有為構成要件之一，若僅以恐嚇方
    法使人交付財物，而並無不法所有之意圖者，縱令其行為或
    可觸犯他項罪名，要無由成立本條之恐嚇取財罪；另刑法第
    三百四十六條第一項恐嚇取財罪之構成，以犯人所為不法之
    惡害通知達到於被害人，並足使其心生畏懼而交付財物為要
    件（最高法院八十三年度台上字第二六八九號、第五四三七
    號、四十五年台上字第一四五０號裁判要旨參照）。
四、公訴人認被告涉犯本件恐嚇取財罪嫌，無非以證人即告訴人
    戊○○之指訴，證人丁○○、丙○○之證述以及如附表所示
    之扣案物為其主要論據。然訊之被告乙○○堅詞否認有何恐
    嚇取財未遂之犯行，並辯稱：因證人丁○○稱證人戊○○涉
    嫌性騷擾，其本欲將證人戊○○扭送警局，經證人戊○○央
    求同意賠償證人丁○○之眼鏡損失而作罷，其僅陪同證人丁○○、戊○○前往提款，證人戊○○為方便提款而將皮包、
    手機交付被告等語，經查：
  (一)證人丁○○於偵查中證述：「當時我騎腳踏車經過台南公園
    涼亭，我看到戊○○鬼鬼祟祟的靠近遊民，然後我就上去，
    當他發現有人靠近時，他反而問我說，我們現在二人在這裡
    做，我發覺他是同性戀者，就不理他，後來我發覺戊○○在
    打開乙○○睡袋中，摸乙○○的下體，我馬上抱住戊○○，
    大喊【白豬】即被告乙○○起來，當時戊○○受到驚嚇時，
    馬上要逃跑。我就一直捉住他，拉扯時我眼鏡甩掉，我們兩
    人拉扯到圍牆時，乙○○醒來，我們二人想把他帶到派出所
    。此時戊○○一直求饒，然後他說要賠我眼鏡三千五百元」
    等語，核與其在本院審理時具結證述內容大致相符，復與證
    人丙○○於警詢證述：「（你有無聽到它們之間的談話？內
    容為何？）沒有聽得很清楚，只聽到他們說要到派出所，其
    他的內容我就不知道」等語相同，另經證人戊○○於本院審
    理時到庭證稱：「我原在涼亭樹下尿尿，乙○○當時在涼亭
    睡覺，丁○○將乙○○叫起來，丁○○跟乙○○說我要對乙○○性騷擾」、「（打完後發生何事）在拉扯時，我有將丁○○的眼鏡扯下踩破，他們將我帶到涼亭，乙○○才拿棍子
    ，他們說要我賠眼鏡損害」、「我當時身上沒有錢，我告訴
    他說我可以先賠丁○○眼鏡損害」、「被告乙○○說要以我
    性騷擾他的事送派出所」、「我說不要這樣」、「（在涼亭
    有無跪地求饒）有」等語明確，足證被告乙○○辯稱其於案
    發當時，原在台南公園內涼亭睡覺，因證人丁○○與證人戊○○間疑似性騷擾之情事起衝突，經證人丁○○喚起，始幫
    忙證人丁○○抓住證人戊○○，並因證人戊○○央求下而未
    扭送派出所一情，應堪信為真實。
  (二)又查，被告乙○○雖不否認曾對證人戊○○提及：之前曾抓
    到性騷擾之人，對方賠二十萬元等語，惟否認有恐嚇證人戊○○應賠償其損失，僅要求證人戊○○應賠償證人丁○○之
    眼鏡損失等情，業經證人丁○○於本院審理時證述：過程中
    被告僅要求證人戊○○應賠償證人丁○○之眼鏡損失，並未
    提及性騷擾一事應如何賠償等語明確，復與證人戊○○於本
    院審理時到庭證稱：證人丁○○告知被告伊有性騷擾，被告
    並提及之前曾遇到他人性騷擾，對方賠償一、二十萬元，伊
    因當時身上沒錢，故告知被告願意先賠償證人丁○○眼鏡損
    害，至於性騷擾一事日後再談一節相符，足證被告僅要求證
    人戊○○應賠償證人丁○○之眼睛損失，另因聽聞證人丁○○說證人戊○○性騷擾，而對證人戊○○提及之前性騷擾之
    處理方式，但並未依此恐嚇證人戊○○應賠償其損失，堪信
    為真實，否則，被告與證人丁○○逮獲證人戊○○時，本欲
    將其送往派出所，因證人戊○○央求而作罷，已見前述，益
    證證人戊○○可能涉嫌性騷擾，害怕為警查獲因而受到刑事
    處罰，乃百般要求被告勿送警察局，否則何需拒絕前往警局
    ，是以，縱被告向證人戊○○提及前開性騷擾處理方式，或
    許有警告證人戊○○之意，或許係衝突斡旋過程中提議之解
    決方式，但此與恐嚇取財客觀構成要件之將來不法惡害通知
    ，以及不法所有之主觀意圖顯不該當，因此，被告前開所辯
    ，衡情非虛而可採信。
  (三)再參以證人戊○○於偵查中證稱：我同意賠償證人丁○○之
    眼鏡損失，並將皮包拿出來，被告就從中拿出五百元給證人
    丁○○等語，又於本院審理時亦證述：我同意先去提款賠償
    證人丁○○，並在西華郵局以提款卡領出二千元交給被告，
    被告當場交給證人丁○○，但郵局帳戶已無餘額，故向被告
    及證人丁○○稱可以台新銀行現金卡提款，但須至土地銀行
    提款，復改稱無法提款，再至台南郵局提款，過程中被告並
    未要求需一併提款十萬元作為賠償，在西華郵局時被告有將
    皮包拿去看一下即歸還等語，另徵之證人丁○○於本院審理
    時同證稱：期間有詢問證人戊○○為何要性騷擾，證人戊○○稱並非實情，但同意賠償其有關眼鏡損失三千五百元，因
    證人戊○○未攜帶足夠金錢，故要求被告與之陪同前往提款
    ，證人戊○○先領款二千元後，說需至土地銀行，但未提出
    任何款項，所提款項均交給伊等情大致相符，倘若被告確有
    恐嚇證人戊○○應賠償十萬元，何以提款過程中，既未要求
    證人戊○○提款十萬元，並將證人戊○○所提款項均交給證
    人丁○○，而未先行拿取填補自己損失，因此，被告所辯向
    證人戊○○提及之前處理性騷擾一事，只是單純警告，並未
    以此恐嚇證人戊○○，而證人戊○○提款單純係為賠償證人
    丁○○一情應屬可信，益證被告並無任何不法所有之意圖。
  (四)雖證人戊○○於本院審理時一再否認有性騷擾，並證述被告
    有恐嚇需賠償性騷擾損失十萬元云云，然查證人戊○○九十
    四年十一月二十五日警詢時供述均未提及被告有以性騷擾一
    節要求賠償十萬元等情，於九十四年十二月十六日偵查中亦
    僅證述：當日被告有提及應賠償證人丁○○之眼鏡損失，並
    詢問要如何賠償被告，他同意賠償三千五百元予證人丁○○
    ，而被告稱若不賠償，要將他帶往派出所，並一再強調要賠
    償等語，前後均未提及被告有恐嚇要賠償性騷擾損失十萬元
    ，直至九十五年七月三十一日偵查中方證述，被告有要求賠
    償十幾萬元等語，相互參照證人戊○○對於被告有無要求賠
    償性騷擾一事，說詞反覆，對於賠償金額，更是從無到有，
    被害人於警詢階段對於案發經過記憶應屬最為清晰，卻對被
    告以性騷擾要求賠償十萬元一節隻字未提，反倒於進入偵查
    階段後，每次偵訊即增添部分情節內容，已茲疑義，復於本
    院審理時一再確認證人戊○○所述關於被告究有無以性騷擾
    一事恐嚇賠償十萬元，以及其有無同意賠償等節，證人戊○○證述反覆先稱性騷擾一事日後再談，後述當場即同意賠償
    十萬元等情，前後證述顯然不一，而難信為真實。但從證人
    戊○○對於本件性騷擾之過程一再迴避，且與證人丁○○所
    稱情節始末迥異，以及央求被告勿送警局等節以觀，顯以證
    人丁○○所述證人戊○○對被告性騷擾一情較為可採，則被
    告縱有要求證人戊○○賠償，亦屬適法之損害賠償請求，並
    無不法所有之意圖，而與恐嚇取財之要件有間。
  (五)承上各節，被告固向證人戊○○提及之前性騷擾之處理方式
    ，但此與將來不法惡害顯然不同，復佐以證人戊○○於警偵
    訊及本院審理時對於被告有無以性騷擾一事恐嚇應賠償十萬
    元損失一情互有出入，已難盡信，再參以證人丁○○之證述
    內容，以及證人戊○○提款過程均係賠償證人丁○○之眼鏡
    損失，過程中被告均未要求一併提款賠償性騷擾等情，足證
    被告並未對證人戊○○有任何恐嚇之惡害通知，復無恐嚇取
    財之不法所有意圖，而與恐嚇取財之主客觀要件有間，因此
    ，不能遽認被告有何恐嚇取財之犯行。
五、綜上所述，公訴人認被告涉犯恐嚇取財未遂罪嫌所憑之證據
    資料，經本院調查證據結果，並不能證明被告有恐嚇取財之
    犯意，此外，復無其他積極證據可資證明被告確有公訴人所
    指犯行，基於無罪推定原則，即應依法為被告無罪判決之諭
    知。
據上論斷，應依刑事訴訟法第三百零一條第一項，判決如主文。
本案經檢察官甲○到庭執行職務。
中　　華　　民　　國　　96　　年　　3 　　月　　21　　日
　　　　　　　　　刑事第四庭審判長    法  官  陳志成
                                　　　法  官  楊佳祥
                                　　　法  官  黃欣怡
以上正本證明與原本無異。
如不服本判決，應於判決送達後10日內，向本院提出上訴狀。
　　　　　　　　　                    書記官  陳怡吟
中　　華　　民　　國　　96　　年　　3 　　月　　21　　日
